【裁判字號】    98,交訴,2
【裁判日期】    980402
【裁判案由】    業務過失致死
【裁判全文】
臺灣花蓮地方法院刑事判決               98年度交訴字第2號
公  訴  人  臺灣花蓮地方法院檢察署檢察官
被      告  丙○○
            甲○○
上列被告因業務過失致死案件，經檢察官提起公訴（97年度偵字
第3724號），本院判決如下：
    主  文
丙○○從事業務之人，因業務上之過失致人於死，處有期徒刑肆
月，如易科罰金，以新臺幣壹仟元折算壹日。緩刑貳年。
甲○○從事業務之人，因業務上之過失致人於死，處有期徒刑陸
月，如易科罰金，以新臺幣壹仟元折算壹日。
    事  實
一、甲○○為承作臺九線公路南澳工務段104公里+600公尺至167
    公里+120公尺於97年度清洗護欄路肩工程之領班，在工程現
    場負責安全維護之工作；丙○○為岩安股份有限公司（以下
    簡稱「岩安公司」）員工，駕駛工作為其附隨之業務，2 人
    均為從事業務之人。甲○○於民國97年1月6日，帶領工人丁
    ○○、乙○○在臺九線公路163公里+50公尺處和平隧道內清
    洗隧道時，因工程所需，在該隧道內之北上車道停放車號8K
    ─4771號工程車，而占用大部分之北上車道，僅餘南下車道
    供南、北雙向車輛輪流行駛。甲○○明知工程警示標誌及安
    全錐設置之目的，係為維護使用該道路不特定用路人之安全
    ，工程施作者應隨時注意施工警示標誌及安全錐是否設置足
    夠、妥適，並發揮安全之效能，在一般情形下至少應於施工
    車輛45公尺外放置警告標誌，並自路旁漸次放置三角錐至路
    中央，以警示用路人車道縮減，另應於南、北向車道各安排
    至少1 名指揮人員，控制南、北向車輛輪流單向放行通車，
    而依當時並無不能注意之情形，竟疏未注意，於施作上開工
    程時，既未於安全距離之外擺設足夠、適當之安全錐及發光
    警示標誌，又未於南、北向車道各安排至少1 名指揮人員，
    控制南、北向車輛輪流單向放行通車，而使該工程之進行導
    致臺九線公路用路人呈現危險之狀態，適有丙○○於同日下
    午1 時30分許，駕駛岩安公司所有車牌號碼2E─9133號自用
    小貨車，搭載該公司日籍工程師井上一，沿臺九線公路由南
    往北方向行駛，行經上開隧道時，丙○○應注意進入隧道及
    施工路段應減速慢行，作隨時停車之準備並注意車前狀況，
    而依當時天氣晴、隧道有照明、路面有鋪設柏油、乾燥、無
    缺陷、道路工程中、視距良好、速限40公里等狀況，雖已見
    隧道前路旁設有道路施工請換車道之標誌，卻疏未注意車前
    狀況並應減速慢行作隨時停車之準備，猶以時速50公里之速
    度行駛，復因甲○○之上開疏失，未於施工車輛前設置足夠
    適當之警示標誌及安全錐，又未派人在南、北車道警示，並
    輪流單向放行通車，迨丙○○突見前方北上車道停放車號8K
    ─4771號工程車時，已不及煞車，復因南下車道有來車，亦
    無法向南下車道閃避，而直接撞及該工程車，致坐在副駕駛
    座之井上一因此受傷，造成胸腹腔內出血，送醫後仍因心肺
    衰竭不治死亡。嗣丙○○於肇事後，在犯罪未被發覺前，主
    動向到醫院處理之警員林大翔承認為肇事人而自首，並經警
    循線查知上情。
二、案經花蓮縣警察局新城分局報告臺灣花蓮地方法院檢察署檢
    察官相驗後自動簽分偵查起訴。
    理  由
一、按被告以外之人於審判外之言詞或書面陳述，除法律有規定
    者外，不得作為證據。又被告以外之人於審判外之陳述，經
    當事人於審判程序同意作為證據，法院審酌該言詞陳述或書
    面陳述作成時之情況，認為適當者，亦得為證據。當事人、
    代理人或辯護人於法院調查證據時，知有第159條第1項不得
    為證據之情形，而未於言詞辯論終結前聲明異議者，視為有
    前項之同意，刑事訴訟法第159條第1項及第159條之5分別定
    有明文。查財團法人佛教慈濟綜合醫院診斷證明書、花蓮縣
    警察局道路交通事故現場圖及調查報告表（一）（二）等（
    證據性質上雖為公務員或從事業務之人職務上或業務上所製
    作之證明文書，但既為針對本件被告2 人業務過失致死之個
    案作成，即與刑事訴訟法第159條之4第1款、第2款所示，經
    常處於可受公開檢查之狀態，設有錯誤，甚易發現而予及時
    糾正之例行性紀錄文書有間，非刑事訴訟法第159條之4 第1
    款、第2 款所謂得成為傳聞例外之文書，而不能依此規定取
    得證據能力）均屬證人於審判外之書面陳述，惟公訴人、被
    告對於上開審判外之書面陳述，均業於本院準備程序中表示
    同意引為證據，且迄於本案言詞辯論終結前亦未再聲明異議
    或撤銷同意，而本院審酌該等書面作成之情況，核無違法取
    證及證明力明顯過低之瑕疵，亦認為以之作為證據為適當，
    故依上開規定，財團法人佛教慈濟綜合醫院診斷證明書、花
    蓮縣警察局道路交通事故現場圖及調查報告表（一）（二）
    等書面陳述，均具有證據能力。
二、上開犯罪事實，業據被告2 人於本院審理時坦承不諱，核與
    證人林大翔、丁○○於本院審理時證述之情節相符，並有道
    路交通事故現場圖、道路交通事故調查報告表（一）、（二
    ）、臺灣花蓮地方法院檢察署相驗筆錄、相驗屍體證明書、
    驗斷書、財團法人佛教慈濟綜合醫院診斷證明書各1 份、現
    場及肇事車輛照片17張、死者相驗照片6張在卷可稽，被告2
    人自白與事實相符，堪信為真實。按行經設有隧道、道路施
    工路段，均應減速慢行，作隨時停車之準備；駕駛人應注意
    車前狀況，並隨時採取必要之安全措施，道路交通安全規則
    第93條第1項第2款、第94條第3 項分別定有明文。又工程施
    作者應隨時注意施工警示標誌及安全錐設置是否足夠、妥適
    ，並發揮安全之效能，在一般情形下至少應於施工車輛45公
    尺外放置警告標誌，並自路旁漸次放置三角錐至路中央，以
    警示用路人車道縮減，能及時減速、停止，並應於南、北向
    車道各安排至少1 名指揮人員，控制南、北向車輛輪流單向
    放行通車。被告丙○○持有駕駛執照，對上開應行注意事項
    自應甚為熟稔，而案發當時天氣晴、隧道有照明、路面鋪設
    柏油、乾燥、無缺陷、道路工程中、視距良好、限速40公里
    ，並無不能注意之情形，竟疏於注意車前狀況，猶以時速50
    公里之速度超速行駛，而被告甲○○施作上開工程時，既未
    於安全距離之外擺設足夠適當之安全錐及發光警示標誌，又
    未於南、北向車道各安排至少1 名指揮人員，控制南、北向
    車輛輪流單向放行通車，致被告丙○○見到施工車輛時，不
    及剎車停止，南向車道適有來車，亦無法閃避而撞及施工車
    輛，肇致本件事故，被告丙○○、甲○○自有業務過失無訛
    。又被害人井上一因本件事故而受有胸腹腔內出血之傷害，
    經送醫後不治死亡，被告2 人之業務過失行為與被害人井上
    一死亡之結果間，有相當因果關係，
    本件事證明確，應依法論科。
三、核被告2人所為，係犯刑法第276條第2 項之業務過失致人於
    死罪。被告丙○○於肇事後，犯罪未被發覺前，主動向到醫
    院處理之警員林大翔承認為肇事人，此有自首情形紀錄表 1
    份在卷可參，依刑法第62條前段之規定減輕其刑。爰審酌被
    告2 人均無前科紀錄，素行良好，被告甲○○為道路施工人
    員，未依規定擺設足夠之安全、警示設備，又未依規為交通
    管制，指揮南、北向車輛輪流單向通行，造成用路人極大之
    危險，犯後最初否認犯行，終能在本院審理時坦承犯行，未
    與被害人家屬和解，而被告丙○○進入施工之隧道，未能減
    速慢行，復未注意車前狀況，犯後坦承犯行，與被害人家屬
    達成和解，態度良好及被告2 人所涉過失程度之輕重等一切
    情狀，分別量處如主文所示之刑，並均諭知易科罰金之折算
    標準，以示懲儆。被告丙○○未曾受有期徒刑以上刑之宣告
    ，有臺灣高等法院被告前案紀錄表1 份在卷可憑，因一時疏
    於注意，致涉本案犯行，且其犯後態度良好，與被害人家屬
    和解，有和解書1 份在卷可稽，被告丙○○經此科刑之教訓
    ，當知所警惕，而無再犯之虞，且被告丙○○有正當之工作
    ，業據其供述在卷，本院認其所受刑之宣告以暫不執行為適
    當，併宣告緩刑2年，以啟自新。
據上論斷，應依刑事訴訟法第299條第1項前段，刑法第276 條第
2項、第62條前段、第41條第1項前段、第74條第1項第1款，刑法
施行法第1條之1之規定，判決如主文。
本案經檢察官張立中到庭執行職務。
中    華    民    國    98    年    4     月    2     日
                  刑事第三庭  審判長  法  官  李世華
                                      法  官  許乃文
                                      法  官  湯國杰
以上正本證明與原本無異。
如不服本判決應於收受送達後10日內向本院提出上訴書狀，並應
敘述具體理由。其未敘述上訴理由者，應於上訴期間屆滿後20日
內向本院補提理由書 (均須按他造當事人之人數附繕本)「 切勿
逕送上級法院」。告訴人或被害人如對於本判決不服者，應具備
理由請求檢察官上訴，其上訴期間之計算係以檢察官收受判決正
本之日期為準。
中    華    民    國    98    年    4     月    2     日
                                      書記官
附錄本判決論罪之法律條文：
中華民國刑法第276條
因過失致人於死者，處2年以下有期徒刑、拘役或2千元以下罰金
。
從事業務之人，因業務上之過失犯前項之罪者，處5 年以下有期
徒刑或拘役，得併科3千元以下罰金。


司法院資訊處製作；財團法人民間司法改革基金會備份。
